臺灣板橋地方法院刑事判決　　　　　　 96年度簡上字第377號
上　訴　人　臺灣板橋地方法院檢察署檢察官
上　訴　人　乙○○
即　被　告
　　　　　　　　　　之3
選任辯護人　許永昌　律師
上列上訴人因被告詐欺案件，不服本院民國96年3 月9 日96年度
簡字第1143號第一審判決（聲請案號：臺灣板橋地方法院檢察署
95年度偵字第29024 號），暨移送併辦（臺灣板橋地方法院檢察
署96年度偵字第815 號、臺灣士林地方法院檢察署96年度偵字第
3087號），提起上訴，本院判決如下：
    主  文
原判決撤銷。
乙○○幫助共同意圖為自己不法之所有，以詐術使人將本人之物
交付，處有期徒刑陸月，如易科罰金，以新臺幣仟元折算壹日
。緩刑年。
    事  實
一、乙○○可預見其將自己或他人之金融機關存摺帳戶、提款卡
    暨密碼交予他人使用，他人有可能將之作為遂行詐欺犯行所
    用，竟仍不違其本意，猶基於幫助詐欺之不確定故意，於民
    國95年11月9 日中午某時，在臺北縣五股鄉○○路○ 段559
    巷14弄4 號之3 其住處附近，以新臺幣（下同）7,000 元之
    代價，將其所有華南商業銀行北三重分行帳號000000000000
    號帳戶之存摺、提款卡暨密碼及不知情之賴彥文所有中國信
    託商業銀行汐止分行帳號000000000000號帳戶之存摺、提款
    卡及密碼，交予姓名、年籍不詳、綽號「小張」之成年男子
    ，該男子旋將之交予所屬詐欺集團，而基於意圖為自己不法
    所有之犯意，由該集團中之成年成員，於同日撥打電話予甲○○，佯稱甲○○中獎，但須先取得認證云云，致甲○○陷
    於錯誤，乃於同日依指示，至臺北縣永和市○○路46巷20號
    「愛買大賣場」內，以該處所設遠東商業銀行自動櫃員機，
    匯款29,998元至乙○○之前揭帳戶內；又由該集團中之成年
    女子成員，於該日晚間8 時許，撥打電話予丁○○，佯稱丁○○先前之匯款方式錯誤，致該女子任職之公司系統異常，
    而央求丁○○至自動櫃員機進行取消動作云云，致丁○○陷
    於錯誤，而於同日晚間8 時45分45秒許許，至臺北縣中和市
    ○○路○ 段295 號合作金庫銀行，以自動櫃員機匯款29,976
    元至乙○○之上開帳戶內；復由該集團中之成年女子成員，
    於同月16日下午3 時許，撥打電話予丙○○，佯稱得以3,30
    0 元之代價與丙○○從事援交云云，復由另一成年男子與丙○○接洽匯款事宜，致丙○○陷於錯誤，而於該日下午5 時
    5 分許，至臺北市○○○路上，以中國信託商業銀行自動提
    款機接續匯款3 筆，各匯款29,900元、28,000元、100 元至
    賴彥文之前述帳戶內（另匯款1 筆29999 元，至合作金庫銀
    行苗栗分行帳號0000000000000000000 號帳戶內）。嗣因甲○○、丁○○、丙○○發覺有異，報警處理後，經警循線查
    悉上情。
二、案經（聲請書贅載甲○○訴由）臺北縣政府警察局三重分局
    報請臺灣板橋地方法院檢察署檢察官偵查後，聲請簡易判決
    處刑，暨移送併辦，及新竹縣警察局竹北分局報請臺灣新竹
    地方法院檢察署呈請臺灣高等法院檢察署檢察長令轉臺灣士
    林地方法院檢察署檢察官偵查後，移送併辦。。
    理  由
一、訊據被告乙○○於本院審理時坦承前揭事實不諱，核與被害
    人甲○○、丁○○於警詢中之指訴、被害人丙○○於警詢暨
    偵查中之指訴，及證人賴彥文於警詢暨偵查中之證述等，均
    相符合，復有在卷之被告前揭帳戶開戶資料、華南商業銀行
    存款往來明細表、被害人甲○○帳戶存摺影本、被害人丙○○帳戶存摺影本、中國信託商業銀行客戶交易明細表、證人
    賴彥文指認被告照片等附卷可稽，是被告之上開自白，應合
    於事實，洵屬可信。本件事證業臻明確，被告犯行堪為認定
    ，應依法論科。
二、核被告所為，係犯刑法第30條第1 項前段、第339 條第1 項
    之幫助詐欺取財罪。其所為係對他人之犯罪行為施以助力，
    屬幫助犯，故應依同法第30條第2 項規定，按正犯之刑減輕
    之。又依前開所述，其幫助之對象顯有2 人以上之共犯，衡
    情，其等應有犯意聯絡，並各有行為分擔，是屬共同正犯。
    另其實行之1 次幫助行為，使所幫助之共同正犯前後3 次詐
    欺取財，致生3 個犯罪結果，而觸犯數個相同構成要件之罪
    名，為想像競合犯，應從一情節較重者處斷，承此，臺灣板
    橋地方法院檢察署96年度偵字第815 號移送併辦被害人蔡中
    旺被詐欺取財乙節，及臺灣士林地方法院檢察署96年度偵字
    第3087號移送併辦被害人丙○○被詐欺取財部分，俱應為聲
    請簡易判決處刑之效力所及，基於裁判上一罪之及訴訟經濟
    等法理，本院均得併為審究，附此敘明。原審判決以被告涉
    犯幫助詐欺取財之事證明確，據以論罪科刑，判處有期徒刑
    4 月，並諭知如易科罰金，以新臺幣3,000 元折算1 日，固
    屬有憑，惟查原審判決未及審酌被告幫助犯行所致被害人丙○○被詐欺取財之犯行，是有瑕疵。本件被告業於本院中坦
    承犯罪，是其初以無幫助詐欺之不確定故意云云，而提起上
    訴，自非可採；而檢察官上訴意旨指摘原判決因未審度被告
    犯行致被害人丙○○遭詐欺部分，於法尚非允當，而求為撤
    銷原判決，自屬有據，為有理由，從而，原審判決即難予維
    持，而應由本院合議庭將原判決撤銷。本件到庭執行公訴檢
    察官對被告之科刑，具體求處範圍為如法院未諭知緩刑，請
    處以有期徒刑6 月，如諭知緩刑，請處以有期徒刑8 月，緩
    刑3 年，自屬有憑，惟本院審酌其犯行造成被害人等財物損
    失金額、其犯罪動機、目的、手段、素行、犯後態度，又業
    於本院96年6 月28日審理期日與被害人甲○○達成和解，並
    當庭賠償3 萬元，有該日審理筆錄在卷可徵，及於同年6 月
    30日、7 月4 日，分別與丙○○、丁○○達成和解，且各賠
    償87,999元、29,976元，均有和解書存卷可證等一切情狀，
    茲量處如主文第2 項所示之刑，並依同法第41條第1 項前段
    規定，維持原審諭知易科罰金之折算標準。末查，被告前未
    曾因故意犯罪受有期徒刑以上刑之宣告，有臺灣高等法院被
    告前案紀錄在卷得考，本院信其係因一時失慮，致罹刑典，
    惟事後已知坦承犯行，且積極與被害人等達成和解，並均賠
    償被害人損害，已如前述，是足見其深具悔意，其經此刑之
    宣告，當知警惕，應無再犯之虞，而到庭之被害人甲○○就
    此亦具體陳明，倘法院諭知被告緩刑，並無意見，本院綜衡
    上情，認以暫不執行其刑為當，予以宣告緩刑3 年，用啟自
    新。
據上論斷，應依刑事訴訟法第369 條第1 項前段、第364 條、第
299 條第1 項前段，刑法第30條第1 項前段、第2 項、第28條、
第339 條第1 項、第55條、第41條第1 項前段、第74條第1 項第
1款 ，刑法施行法第1 條之1 ，判決如主文。
本案經檢察官馬凱蕙到庭執行職務。
中　　華　　民　　國　　96　　年　　7 　　月　　12　　日
                  刑事第十四庭  審判長法　官  林海祥
                                      法  官  許必奇
                                      法  官  朱敏賢
以上正本證明與原本無異。
不得上訴。
                                      書記官　郭勝華
中　　華　　民　　國　　96　　年　　7 　　月　　12　　日
附錄本案論罪科刑法條全文：
刑法第339 條
意圖為自己或第三人不法之所有，以詐術使人將本人或第三人之
物交付者，處五年以下有期徒刑、拘役或科或併科一千元以下罰
金。
以前項方法得財產上不法之利益或使第三人得之者，亦同。
前二項之未遂犯罰之。
